臺灣高等法院民事判決
110年度重家上字第40號
上  訴  人
即 參加 人  邱英哲  
            邱淑美  
            陳邱淑芬
            邱勝彥  
共      同
訴訟代理人  宋銘樹律師
            朱敬文律師
上  訴  人  邱漢卿即邱水波遺囑執行人

訴訟代理人  李柏洋律師
複 代理 人  黃紘勝律師
被 上訴 人  邱文宗  
訴訟代理人  劉彥廷律師
            賴安國律師
上  一  人
複 代理 人  張睿平律師
上列當事人間請求所有權移轉登記事件，上訴人對於中華民國10
9年8月25日臺灣士林地方法院109年度重訴字第26號判決，提起
上訴，並為訴之追加，本院於111年10月12日言詞辯論終結，判
決如下：
    主      文
原判決廢棄，發回臺灣士林地方法院。
    事實及理由
一、按第一審之訴訟程序有重大之瑕疵者，第二審法院得廢棄原
    判決，而將該事件發回原法院；但以因維持審級制度認為必
    要時為限，民事訴訟法第451條第1項定有明文。而所謂訴訟
    程序有重大之瑕疵者，係指第一審違背訴訟程序之規定，其
    違背與判決內容有因果關係，或因訴訟程序違背規定，不適
    於為第二審辯論及判決之基礎者而言（最高法院48年台上字
    第127號判例意旨參照）。次按「本法所定家事事件由少年
    及家事法院處理之；未設少年及家事法院地區，由地方法院
    家事法庭處理之。」、「…下列事件為丙類事件：…因繼承
    回復、遺產分割、特留分、遺贈、確認遺囑真偽或其他繼承
    關係所生請求事件。」、「數家事訴訟事件，或家事訴訟事
    件及家事非訟事件請求之基礎事實相牽連者，得向就其中一
    家事訴訟事件有管轄權之少年及家事法院合併請求，不受民
    事訴訟法第53條及第248條規定之限制。前項情形，得於第
    一審或第二審言詞辯論終結前為請求之變更、追加或為反請
    求。」，家事事件法第2條、第3條第3項第6款、第41條第1
    、2項分別定有明文。
二、本件上訴人主張：被繼承人邱水波為兩造及訴外人丁○○之父
    ，並為原審判決附表（下稱附表）所示房地（下稱系爭房地
    ）之真正所有權人。邱水波於民國81年11月2日將系爭房地
    借名登記於被上訴人名下（下稱系爭借名登記契約），並分
    別於99年12月15日、106年10月6日作成自書遺囑及補充之代
    筆遺囑（下合稱系爭遺囑），嗣於107年8月31日死亡。系爭
    借名登記契約因邱水波死亡而終止，被上訴人卻否認系爭借
    名登記契約，上訴人邱漢卿為系爭遺囑執行人，甲○○、乙○○
    、陳秋淑芬、丙○○（下稱甲○○等4人，與邱漢卿合稱上訴人
    ）為主參加人，爰依民法第179條、類推適用民法第550條及
    第541條規定，求為命被上訴人將系爭房地所有權移轉登記
    予邱水波全體繼承人。
三、經查，兩造及丁○○均為邱水波之繼承人，上訴人於原審主張
    邱水波為系爭房地之真正所有權人，其於生前將系爭房地借
    名登記於被上訴人名下，因而與被上訴人就系爭房地成立系
    爭借名登記契約。系爭借名登記契約於邱水波死亡時終止，
    系爭房地應屬邱水波之遺產，兩造及丁○○因繼承之法律關係
    承受邱水波財產上之一切權利、義務，爰依繼承、終止借名
    登記契約及不當得利等法律關係，請求被上訴人將系爭房地
    移轉登記予邱水波全體繼承人公同共有（見原審108年度士
    調字第408號卷第7頁、原審卷第234頁、第352頁、本院卷二
    第132頁），核屬家事事件法第3條第3項第6款所規定丙類事
    件之「其他繼承關係所生請求事件」，應由少年及家事法院
    或地方法院家事法庭處理。原審未查及此，逕依民事訴訟法
    之通常訴訟程序為判決，顯有重大瑕疵，此重大瑕疵足使兩
    造於該審級應受法院依家事事件法相關規定與程序公平審判
    之訴訟權受有侵害，上訴意旨指摘原判決不當，所持理由雖
    有不同，惟原判決既有上述重大瑕疵，為維持審級制度，並
    保障當事人之訴訟權，應由本院將原判決全部廢棄，發回原
    法院交由家事法庭另為適法之裁判。又上訴人以系爭房地為
    邱水波之遺產，為全體繼承人所公同共有，自應由全體公同
    共有人應訴，當事人適格始無欠缺。甲○○等4人於本院聲請
    追加丁○○為原告，惟被上訴人以其等為參加人，不得為訴之
    追加，而未予同意（見本院卷二第133頁），是否准予追加
    ，案經發回，宜併注意及之。
四、據上論結，本件上訴為有理由，依民事訴訟法第451條第1項
    、第453條，判決如主文。
中　　華　　民　　國　　111 　年　　10　　月　　26　　日
　　　　　　　　　家事法庭
                      審判長法　官  呂淑玲  
                            法　官  陳君鳳
                            法　官  洪純莉
正本係照原本作成。
如不服本判決，應於收受送達後20日內向本院提出上訴書狀，其
未表明上訴理由者，應於提出上訴後20日內向本院補提理由書狀
（均須按他造當事人之人數附繕本）上訴時應提出委任律師或具
有律師資格之人之委任狀；委任有律師資格者，另應附具律師資
格證書及釋明委任人與受任人有民事訴訟法第466 條之1第1項但
書或第2項所定關係之釋明文書影本。如委任律師提起上訴者，
應一併繳納上訴審裁判費。
中　　華　　民　　國　　111 　年　　10　　月　　26　　日
　　　　　　　　　　　　　　書記官  魏汝萍